【裁判字號】    97,交聲,1982
【裁判日期】    970714
【裁判案由】    聲明異議
【裁判全文】
臺灣臺中地方法院交通事件裁定    97年度交聲字第1982號
原處分機關  交通部公路總局臺中區監理所豐原監理站
異  議  人
即受處分人  甲○○
上列受處分人因違反道路交通管理處罰條例案件，對於交通部公
路總局臺中區監理所豐原監理站民國97年6月30日所為之裁決（
豐監稽違字第裁63－HC0000000號），聲明異議，本院裁定如下
：
    主  文
原處分關於吊扣職業聯結車駕駛執照拾貳個月部分撤銷。
甲○○自用小客車駕駛人駕駛汽車，經測試檢定酒精濃度超過規
定標準，吊扣普通小型車駕駛執照拾貳個月。
    理  由
一、原處分機關略以：異議人即受處分人（下稱受處分人）甲○
    ○，駕駛車號號碼八Ｔ－三四九六號自用一般小客車，於民
    國九十七年二月十二日十九時二十八分許，在梧棲鎮○○路
    、大智路口處因「酒後駕車，經警方實施酒精濃度呼氣測試
    達一‧○一ＭＧ／Ｌ」之違規事由，為臺中縣警察局清水分
    局員警以中縣警交字第ＨＣ0000000號違反道路交通
    管理事件通知單舉發。因受處分人於前揭時間、地點被舉發
    違規事實，係違反道路交通管理處罰條例第三十五條第一項
    第一款規定，本站遂於九十七年六月三十日以豐監稽違字第
    裁六三－ＨＣ0000000號裁決書，裁處吊扣汽車駕駛
    執照十二個月（本案因已受刑事法律處罰，故罰鍰部分不另
    裁處）逾期不繳送駕照者，應依同條例第六十五條第二款規
    定，吊扣駕照十二個月部分加倍處分為二十四個月；仍不依
    限期繳送駕駛執照者，吊銷其駕駛執照；經吊銷其駕駛執照
    者，依同條第一款規定，逕行註銷駕駛執照等語。
二、聲明異議意旨略以：本人因駕駛自小客車違規被吊扣駕照為
    裁罰不當，依法無據，且吊扣有違行政程序法第七條，請求
    撤銷原處分關於吊扣職業聯結車駕照一年部分，經過這次教
    訓，心中相當懊悔，家中生計也落下谷底，希望有一次自新
    機會等語。
三、按汽車駕駛人飲用酒類或其他類似物後其吐氣所含酒精濃度
    超過每公升○‧二五毫克以上，不得駕車；汽車駕駛人，駕
    駛汽車經測試檢定酒精濃度超過規定標準，處汽車駕駛人一
    萬五千元以上六萬元以下罰鍰，並當場移置保管該汽車及吊
    扣其駕駛執照一年，道路交通安全規則第一百十四條第二款
    、道路交通管理處罰條例第三十五條第一項第一款分別定有
    明文。復按道路交通管理處罰條例第六十八條業於九十四年
    十二月十四日修正，並自九十五年三月一日施行，修正前之
    道路交通管理處罰條例第六十八條規定：「汽車駕駛人，因
    違反本條例及道路交通安全規則之規定，受吊扣或吊銷駕駛
    執照處分時，吊扣或吊銷其持有各級車類之駕駛執照」，其
    立法意旨在於違規行為對道路交通秩序之維持及道路交通安
    全已生較大之影響，故規定吊扣或吊銷其持有各級車類之駕
    駛執照，以限制其繼續駕車行駛道路之權利，其係屬駕駛行
    為之限制，並不因所持駕駛執照種類不同而有所差異。而修
    正後之道路交通管理處罰條例第六十八條規定：「汽車駕駛
    人，因違反本條例及道路交通安全規則之規定，受吊銷駕駛
    執照處分時，吊銷其持有各級車類之駕駛執照」，其立法理
    由略以：「原條文將違法或違規駕駛人所持有各級車類之駕
    駛執照一併吊扣或吊銷，失之過酷，影響人民工作及生活甚
    鉅，爰修正之」等語。故依修正後道路交通管理處罰條例第
    六十八條之規定觀之，受吊扣駕駛執照處分，不再吊扣其持
    有各級車類之駕駛執照，僅於受吊銷駕駛執照處分時，始吊
    銷其持有各級車類之駕駛執照，而限縮修正前條文之適用範
    圍，即受吊扣駕駛執照處分，不在本條規定適用之列。是依
    上開規定受吊銷駕照處分者，仍維持吊銷其持有各級車類之
    駕駛執照，至於受吊扣駕照處分者，則僅吊扣其違法或違規
    當時所駕駛車輛之駕駛執照，不再吊扣其持有各級車類之駕
    駛執照，其理甚明（臺灣高等法院臺中分院九十六年度交抗
    字第一三六號、第六四八號裁定意旨參照）。
四、查受處分人在前揭時、地駕駛自小客車經警檢測其酒精濃度
    超過標準（酒測呼氣值達每公升一‧○一ＭＧ／Ｌ）之違規
    行為，受處分人於聲明異議中並不爭執，並有臺中縣警察局
    舉發違反道路交通管理事件通知單及原處分機關之裁決書各
    一份附卷可稽，其前開違規行為，固堪以認定。惟查：本件
    受處分人上開違規行為係發生於九十七年二月十二日，自應
    適用修正後之道路交通管理處罰條例第六十八條規定，而修
    正後道路交通管理處罰條例第六十八條之規定，既將「吊扣
    」等字刪除，是依上開說明，受處分人受吊扣駕駛執照處分
    時，自不得再吊扣其持有各級車類之駕駛執照，故原處分機
    關於作成吊扣駕駛執照處分時，應就行為人所應吊扣之駕駛
    執照種類予以限定，始符合依法行政原則。而受處分人為本
    件違規行為時，係駕駛自小客車，此有上開舉發違反道路交
    通管理事件通知單附卷可憑，揆諸前開說明，其依法所受之
    處分應為限制其駕駛自小客車之權利，即應吊扣其自小客車
    駕駛執照，自不能越級限制其駕駛職業聯結車之權利。至於
    公路機關因汽車駕駛人取得高一級車類之駕駛資格者，應換
    發駕駛執照，並准其駕駛較低級車類之車輛，而已領有聯結
    車駕駛執照者，得駕駛大客車、大貨車、代用大客車、大客
    貨兩用車、曳引車、小型車、輕型機器腳踏車。自九十六年
    二月一日起以領有大貨車駕駛執照二年以上之經歷申請考驗
    取得聯結車駕駛執照者，不得駕駛大客車、代用大客車、大
    客貨兩用車的規定，於現行實務上基於一人一照原則僅逐級
    核給汽車駕駛執照一張，致持有職業聯結車駕駛執照者，因
    駕駛自小客車違規，而須吊扣自小客車駕駛執照時，產生技
    術層面之困難，惟行政機關本應時時因應法令之變更，而精
    進其行政執行成效，斷不得因技術層面之困難，即置立法修
    正通過之條文不予遵守適用，甚或逾越比例原則，逕吊扣其
    持有各級車類之駕駛執照，侵害受處分人之工作權，是此執
    行技術層面之問題，尚難據為原處分並無不當之理由，而苛
    求受處分人容忍，併此敘明。
五、綜上所述，本件原處分機關未審酌吊扣「駕駛執照十二個月
    」所生之法律效果，使包括受處分人持有各級駕駛執照十二
    個月之生活及工作權利均影響甚鉅，與前開修正意旨有違，
    原處分逕為吊扣「職業聯結車駕駛執照十二個月部分」之裁
    決，難認允當，本件聲明異議為有理由，應由本院將原處分
    關於吊扣「職業聯結車駕駛執照十二個月部分」之裁罰撤銷
    ，並就該撤銷部分改諭知如主文第二項所示之處分。
據上論斷，應依道路交通管理處罰條例第八十七條第二項，道路
交通案件處理辦法第二十條前段，裁定如主文。
中    華    民    國    97    年    7     月    14    日
                     交通法庭  法  官  陳  葳
上正本證明與原本無異。
如不服本裁定，應於送達後五日內，向本院提出抗告狀。
                               書記官  張雅如
中    華    民    國    97    年    7     月    14    日


司法院資訊處製作；財團法人民間司法改革基金會備份。
